臺灣彰化地方法院刑事判決             100年度訴字第1107號
公  訴  人  臺灣彰化地方法院檢察署檢察官
被      告  陳忠來
            蔡龍樹
上列被告等因違反廢棄物清理法案件，經檢察官提起公訴（99年
度偵字第9273、10871、11222號，100年度偵字第1313號），本
院判決如下：
    主  文
陳忠來共同犯廢棄物清理法第四十六條第三款之非法清理廢棄物
罪，處有期徒刑貳年；扣案之無線電壹支沒收之。又共同犯廢棄
物清理法第四十六條第三款之非法清理廢棄物罪，處有期徒刑壹
年拾月。應執行有期徒刑參年陸月；扣案之無線電壹支沒收之。
蔡龍樹共同犯廢棄物清理法第四十六條第三款之非法清理廢棄物
罪，處有期徒刑壹年貳月；扣案之無線電壹支沒收之。又共同犯
廢棄物清理法第四十六條第三款之非法清理廢棄物罪，處有期徒
刑壹年。應執行有期徒刑貳年，緩刑伍年，並應向公庫支付新臺
幣捌萬元；扣案之無線電壹支沒收之。
    事  實
一、陳忠來明知未經主管機關許可，不得提供土地回填、堆置廢
    棄物，竟基於未經主管機關許可，提供土地回填、堆置廢棄
    物之犯意，於民國99年8月2日，以旭凰營造有限公司之名義
    ，與具有犯意聯絡之廣福豐環保科技股份有限公司（下稱廣
    福豐公司）總經理林榮泓，約定由陳忠來尋找可供回填廣福
    豐公司所有一般事業廢棄物漿紙污泥之土地（廣福豐公司未
    依通過再利用許可方式再利用漿紙污泥，違反廢棄物清理法
    第39條第1項規定部分，已據桃園縣政府環境保護局依廢棄
    物清理法第52條科處罰鍰。），而每台營業曳引車載運上開
    漿紙污泥至欲回填之土地時，每趟由陳忠來負擔新臺幣（下
    同）1,000元，其餘費用約6,500至7,500元則由廣福豐公司
    負擔，而向地主收取之回填費用則歸陳忠來所有，並約定由
    不知情之宏隆汽車貨運有限公司（下稱宏隆公司）職司車輛
    調度業務之鄧學聯（由檢察官另為不起訴處分）調度司機至
    廣福豐公司位於桃園縣龍潭鄉○○村○○路○段333號之廠區
    載運漿紙污泥後，至指定之地點回填、堆置。之後陳忠來尋
    得不知情欲回填如附件所示D、E窪地（起訴書誤載為彰化縣
    芳苑鄉○○段136地號土地）之洪中明，並議妥洪中明支付
    60萬元予陳忠來，由陳忠來尋找土方為洪中明回填上開窪地
    。嗣陳忠來隨即自99年8月19日起，委請鄧學聯調度不知情
    之曳引車司機施昇良、劉育權、劉春龍、莊乾桂、葉明彰、
    劉集禮、陳進君、張光忠、范遠祥等人，分別駕駛營業曳引
    車車號分別為602-ZD、760-ZC、166-JD（子車車號：22-QY
    ）、209-AK、285-HK（子車車號：18-BH）、036-HY、109-H
    D、136-ZE（子車車號：30-NV）、151-HY（子車車號：73-P
    V）號等車輛（施昇良等人違反廢棄物清理法部分，均由檢
    察官另為不起訴處分），先至廣福豐公司載運上開廢棄物污
    泥後，待駕駛施昇良等人駕車抵達彰化地區後，隨即與陳忠
    來持用之門號0000-000000號行動電話或無線電聯繫，而至
    現場後，再由陳忠來或其所僱用、與其有犯意聯絡之蔡龍樹
    登記車次及收取施昇良等人交付之出貨單後，隨即引導施昇
    良等人將上開廢棄物污泥載運至附件所示D、E土地上回填，
    惟其中因部分污泥過於潮濕，尚不適宜回填，故由陳忠來、
    蔡龍樹指示司機先堆置在附件A、B、C土地上曬乾。迄至10
    月2日止，所回填、堆置之廢棄物面積包含附件A、B、C、D
    、E所示土地，達2484.89平方公尺。嗣經員警於99年8月19
    日依民眾之檢舉監控後，先由彰化縣警察局芳苑分局於同年
    10月2日下1時45分許，當場查獲陳忠來、蔡龍樹等2人引導
    劉育權、施昇良在上址農地傾倒漿紙污泥，並扣得陳忠來所
    有供犯本案所用之無線電1支、廣福豐公司地磅單3紙、達富
    工程行收入單7張及劉育權、施昇良所駕駛之上開2台曳引車
    （曳引車已暫責付劉育權、施昇良）；再由內政部警政署環
    境保護警察隊第二中隊會同行政院環保署（下稱環保署）環
    境督察中隊循線查悉上情。
二、蔡龍樹得悉其不知情之友人洪允明管領其母謝閃所有坐落彰
    化縣芳苑鄉○○段1066號地號農地欲回填，乃告知可透過陳
    忠來以每台車1,000元之價格購買土方回填，洪允明遂同意
    委由陳忠來、蔡龍樹處理上開土地回填事宜。陳忠來即與蔡
    龍樹、林榮泓共同基於未經主管機關許可，提供土地回填、
    堆置廢棄物之犯意聯絡，委由不知情之鄧學聯調度不知情之
    曳引車司機羅仁山、葉明彰、劉進春、鍾成國、簡德利、劉
    集禮、藍文溪、葉梓馨、莊乾桂等人分別駕駛營業曳引車車
    號分別為945-AP、285-HK、166-JD、747- HD、642-GE、109
    -HD、FM-187、848-HM、209-AK號等車輛（羅仁山等人違反
    廢棄物清理法部分，均由檢察官另為不起訴處分），自99年
    8月26日凌晨某時起，迄同年8月28日上午10時止，先至廣福
    豐公司上述廠區載運一般廢棄物漿紙污泥，待駕車抵達彰化
    地區後，隨即與陳忠來持用之上述門號行動電話聯繫，再由
    陳忠來引導羅仁山等人將上開廢棄物污泥載運至由洪允明管
    領之上開農地上回填、堆置，蔡龍樹並於向每位司機收取出
    貨單後，各支付1,000元予司機，至其餘運輸費用，則由運
    輸公司直接向廣福豐公司請領。迄至同年8月26上午10時許
    止，司機羅仁山等人總計傾倒369.42公噸之廢物物在謝閃之
    上開土地上。嗣經員警於99年8月28日上午10時許，在謝閃
    所有上開農地上查獲上情，並扣得廣福豐公司地磅單18張。
二、案經彰化縣警察局芳苑分局報告臺灣彰化地方法院檢察署檢
    察官偵查起訴。
    理  由
一、本案下揭引用之供述證據及非供述證據，均經本院依法踐行
    調查證據程序，而公訴人及被告均同意各該證據具有證據能
    力，且亦查無依法應排除其證據能力之情形，是後述所引用
    其他證據之證據能力均無疑義，合先敘明。
二、訊據被告蔡龍樹對於上開犯罪事實均坦承不諱，至被告陳忠
    來則矢口否認涉有上開非法清理廢棄物犯行，辯稱：事實欄
    一部分，伊確實有委請司機至廣福豐公司載運漿紙污泥，回
    填、堆置在附件A、B、C、D、E所示土地上，但伊與廣福豐
    公司有簽訂契約，上面載明伊所載運的是可以供合法回填的
    廢料，且上開漿紙污泥也沒有毒性，所以伊不清楚上開行為
    是違法的；事實欄二部分，伊只有幫忙蔡龍樹聯絡廣福豐公
    司而已，但伊只是幫忙介紹而已，並沒有參與，也沒有獲取
    任何利益云云。經查：
（一）事實欄一部分，業據被告蔡龍樹坦承不諱，被告陳忠來僅
      否認具有非法清理廢棄物之犯意，對於上開回填、堆置廢
      棄物之事實亦坦認在卷，核與證人洪中明、鄧學聯、施昇
      良、劉育權、劉春龍、莊乾桂、葉明彰、劉集禮、陳進君
      、張光忠、范遠祥、林忠輝、林榮泓、黃柏勝於警詢、偵
      查中證述之情節大致相符（參99年度偵字第9273號卷第16
      -20、91-93、100-102、219-231、243-245頁），並有99
      年10月2日彰化縣事業廢棄物處理稽查工作單1份、環保署
      中區環境督察大隊稽查督察紀錄表1份、廣福豐公司地磅
      單3張、達富工程行簽收單7張、元智大學廢棄物樣品檢驗
      報告4份、旭凰公司、廣福豐公司及宏隆公司所簽訂買賣
      合約書影本1份、責付保管條2紙（分由施昇良、劉育權出
      具）、行車執照影本2份、現場照片12張、臺灣彰化地方
      法院檢察署勘驗筆錄1份、彰化縣環境保護局99年10月20
      日彰環廢字第0990051574號函1紙、再利用者登記資料及
      身分核發資料（廣福豐公司）1紙、廣福豐公司廢棄物再
      利用情形1紙、琨鼎環境科技股份有限公司（下稱琨鼎環
      保公司）檢驗報告書3份、彰化縣二林地政事務所土地複
      丈成果圖1份、地籍圖謄本1份、土地登記謄本4份、桃園
      縣政府環境保護局99年11月23日桃環廢字第0990077730號
      函1份、責付保管條1紙（由洪中明出具）、現場照片8張
      、桃園縣政府環境保護局99年2月4日桃環廢字第09900086
      32號函暨檢附之廣福豐公司再利用者登記檢核表、廣福豐
      公司地磅單31張、門號0000000000號行動電話自99年8月1
      日起迄21日止之雙向通聯紀錄1份、99年8月19日現場蒐證
      照片18張、桃園縣政府環境保護局99年11月8日桃環廢字
      第0990071756號函、彰化縣環境保護局99年10月22日彰環
      廢字第0990051829號函各1紙附卷可稽（參99年度偵字第
      927 3號卷第20、21、209-211、33-37、38、237、238、
      39、40、50-53、55、56、102、103、108、109、113-193
      、198、202-206、233頁、99年度偵字第11222號卷第31、
      56-59頁、100年度偵字第1313號卷第50、51、61-65、77-
      109、111-119、164、165頁），此外復有無線電1支扣案
      可資佐證，堪認被告蔡龍樹上開自白及被告陳忠來上開部
      分自白均與事實相符，堪以採信。
（二）事實欄二部分，業據被告蔡龍樹自白在卷，核與證人洪允
      明、黃萬寶、鄧學聯、羅仁山、葉明彰、劉進春、鍾成國
      、簡德利、劉集禮、藍文溪、葉梓馨、莊乾桂、范遠祥、
      張光忠、陳進君、林忠輝、黃柏勝於警詢、偵查中證述之
      情節大致相符（參99年度偵字第10871號卷第8、9、18-41
      、160-176頁），並有彰化縣芳苑鄉○○段1066號地號土
      地之所有權狀影本1份、元智大學廢棄物樣品檢驗報告1份
      、99年8月28日彰化縣事業廢棄物處理稽查工作單1份、彰
      化縣環境保護局99年9月14日彰環廢字第0990044589號函1
      紙、琨鼎環保公司檢驗報告書2份、現場採證照片6張、廣
      福豐公司地磅單18張、車輛查詢清單報表1份、桃園縣政
      府環境保護局99年11月8日桃環廢字第0990071756號函、
      彰化縣環境保護局99年10月22日彰環廢字第0990051829號
      函各1紙、廣福豐公司事業廢棄物清理計畫書1份、廣福豐
      公司廢棄物再利用情形1紙附卷可稽（參99年度偵字第108
      71號卷第51-53、62、64-90、180、181、188-191、195頁
      ），堪認被告蔡龍樹上開自白核與事實相符，堪以採信。
（三）被告陳忠來就事實欄一部分雖辯稱伊認為所回填、堆置之
      物品係可供合法回填之廢料，伊不知所為係違法云云。惟
      依卷附之廣福豐公司事業廢棄物清理計畫書、再利用者登
      記資料及身分核發資料、廢棄物再利用情形、桃園縣政府
      環境保護局99年11月8日桃環廢字第0990071756號函，可
      知廣福豐公司於取得上開廢棄物漿紙污泥後，依法只能以
      製成紅磚或防火建材等方式再利用，根本不得供回填之用
      ，而林榮泓係擔任廣福豐公司之總經理，則其代表廣福豐
      公司與被告陳忠來簽訂卷附買賣契約書之際，焉有可能不
      知其提供廢棄物供他人回填之行為係違法？而被告陳忠來
      於本院審理時已自承，就上開廢棄物漿紙污泥之取得，其
      每車次僅需負擔1,000元之費用，其餘運輸費用6,500至
      7,500元均由廣福豐公司支付，核與被告蔡龍樹於本院審
      理時所述相符，衡情上開漿紙污泥若係可供合法回填之廢
      棄物，被告陳忠來焉有可能以如此遠低於一般合法土方之
      價格取得？而廢棄物提供者廣福豐公司又焉需支付大部分
      之運輸費用？堪認上開買賣契約書根本只是為掩人耳目而
      已，林榮泓與被告陳忠來應均明知渠等之行為係違反廢棄
      物清理法無訛，而林榮泓之所以願意以上開優渥之條件委
      由被告陳忠來尋找可供回填之土地，無非係為節省對於上
      開廢棄物再利用過程中所需耗費之鉅額成本而已，是以起
      訴意旨認林榮泓並不知情乙節，尚有所誤會。又參以被告
      陳忠來已從事填土業務甚久，本案之前，其即曾先後於94
      、99年間因違反廢棄物清理法案件，經法院判刑確定，且
      其事實欄一部分犯行係於99年10月2日為警查獲，然於99
      年8月28日，其早已因回填廣福豐公司提供之相同廢棄物
      漿紙污泥，於事實欄二所示之土地上而為警查獲，並於99
      年9月9日製作警詢筆錄，故以其長久以來均從事該業及之
      前之違法紀錄觀之，更足徵其前開辯解無非係卸責之詞，
      不足採信。
（四）被告陳忠來就事實欄二部分雖辯稱伊並未參與云云，惟其
      於本院100年10月14日行準備程序時，已自承事實欄二部
      分所示之曳引車是其叫的，其並有至現場指揮司機要倒在
      何處等語，核與證人即載運廢棄物漿紙污泥至彰化縣芳苑
      鄉○○段1066號地號土地之司機羅仁山、葉明彰、劉進春
      、鍾成國、簡德利、劉集禮、藍文溪、葉梓馨、莊乾桂等
      人，於警詢及偵查中證稱：渠等到現場後，均係撥打門號
      0000-000000號行動電話與被告陳忠來聯繫後，由被告陳
      忠來指揮傾倒之地點等語，及證人蔡龍樹於本院審理時證
      述：事實欄二部分有關與廣福豐公司接洽、廢棄物之運送
      、司機之聯絡及在場之回填等，均係由被告陳忠來負責等
      語相符，已堪認其辯稱並未參與此部分犯行云云，並不足
      採信；且參照前開說明，此部分犯行被告陳忠來具有非法
      清理廢棄物之犯意，亦足堪認定。
（五）被告蔡龍樹於警詢及本院審理時雖供承共有23車次曳引車
      載運廢棄物漿紙污泥至事實欄二部分所示土地上，惟此部
      分實際扣得之廣福豐公司地磅單僅18張，所載運廢棄物之
      總淨重為369.42公噸，起訴意旨本於嚴格證據法則依此認
      定此部分所回填、堆置廢棄物之數量，本院亦同此認定。
      至事實欄一部分，因所回填、堆置之廢棄物數量龐大，時
      間持續達1個半月之久，然所扣得之廣福豐公司地磅單僅
      34張，與實際之數量落差過大，在無法正確估算正確數量
      之情形下，起訴意旨以二林地政事務所之現場複丈所回填
      、堆置廢棄物之面積為據，本院認於法亦無不合之處，附
      此敘明。
（六）綜上所述，本件事證已臻明確，被告2人上開犯行，均堪
      以認定。
三、按廢棄物清理法第46條第1項第3款所稱「未經主管機關許可
    ，提供土地堆置廢棄物者」，依其文義以觀，固係以提供土
    地者為處罰對象，然該條款所欲規範者應在於未經主管機關
    許可，提供土地堆置廢棄物之行為，而非側重於土地為何人
    所有、是否有權使用，亦不問提供土地係供自己或他人堆置
    廢棄物。是凡以自己所有之土地，或有權使用（如借用、租
    用等）、無權占用之他人土地，以供自己或他人堆置廢棄物
    之行為，均有上開條款之適用，非謂該條款僅規定處罰提供
    自己之土地供他人堆置廢棄物而言，否則任意提供非屬自己
    或無權使用之土地供自己或他人堆置廢棄物，造成污染，卻
    無法處罰，顯失衡平，當非該法為改善環境衛生，維護國民
    健康之立法目的（最高法院95年度台上字第3325判決要旨參
    照）。就事實欄一部分，被告陳忠來、蔡龍樹回填、堆置廢
    棄物於附件所示A、B、C、D、E土地上，係受證人洪中明所
    託，然其中僅B土地係證人洪中明所有，雖檢察官未能查明
    證人洪中明究係基於何種關係而欲回填非其本人所有之D、E
    土地，及其是否有權利可堆置物品於A、C土地上，惟參照上
    開說明，仍無礙於被告2人構成廢棄物清理法第46條第1項第
    3款之罪。就事實欄二部分，被告2人係受證人洪允明之託，
    而回填、堆置廢棄物於洪允明管領其母謝閃所有坐落彰化縣
    芳苑鄉○○段1066號地號農地上，參照上開說明，亦無礙於
    被告2人構成廢棄物清理法第46條第1項第3款之罪。是核被
    告陳忠來、蔡龍樹所為，均係犯廢棄物清理法第46條第1項
    第3款之未經主管機關許可，提供土地回填、堆置廢棄物罪
    。其等2人就上開廢棄物清理法第46條第3款之未經主管機關
    許可，提供土地回填、堆置廢棄物犯行，與共犯即廣福豐公
    司總經理林榮泓間，有犯意之聯絡及行為之分擔，均為共同
    正犯。又刑事法之若干犯罪行為態樣，本質上原有反覆、延
    續實行特徵，立法時既予特別歸類，定為犯罪構成要件之行
    為要素，則行為人基於概括之犯意，在密切接近之一定時、
    地持續實行之複次行為，倘依社會通念，於客觀上認為符合
    一個反覆、延續性之行為觀念者，於刑法評價上，應僅成立
    一罪；學理上所稱「集合犯」之職業性、營業性或收集性等
    具有重複特質之犯罪均屬之，例如經營、從事業務、收集、
    販賣、製造、散布等行為概念者是（最高法院95年度台上字
    第1079號判決意旨參照）。被告陳忠來、蔡龍樹係基於單一
    犯罪決意，分別自99年8月19日起至同年10月2日止，及自99
    年8月26日凌晨某時許起迄至同年8月26上午10時許止，分別
    在附件所示A、B、C、D、E土地及證人洪允明管領之上開農
    地上，在密接之時、地，持續未得主管機關許可，提供土地
    回填、堆置廢棄物在上開土地上，反覆從事廢棄物堆置、回
    填農地之行為，於刑法評價上應認係包括一罪之集合犯，應
    各論以一罪。其等2人在事實欄一、二所示不同之土地上分
    別從事廢棄物堆置、回填農地之行為，犯意各別，行為互殊
    ，應分論併罰之。爰審酌被告陳忠來於本案前即有違反廢棄
    物清理法之前科，素行不佳，被告蔡龍樹則為貪圖小利而受
    僱於被告陳忠來，雖渠等所回填、堆置之廢棄物並不具毒性
    ，惟回填之面積甚廣、數量甚鉅，仍對於環境造成相當大之
    危害，且迄今渠等仍未將所回填、堆置之廢棄物清除，又被
    告陳忠來犯後仍矢口否認犯行，空言卸責，犯後態度不佳，
    被告蔡龍樹則坦認犯行，具有悔意，暨被告2人之智識程度
    、生活狀況等一切情狀，就渠等所犯各量處如主文所示之刑
    ，並分別定渠等應執行之刑。又查被告蔡龍樹前未曾因故意
    犯罪受有期徒刑以上刑之宣告，此有臺灣高等法院被告前案
    紀錄表1份在卷可查，本院審酌其僅係受僱於被告陳忠來，
    犯罪情節較輕，且其一時失慮，偶罹刑典，事後尚能坦承犯
    行，深具悔意，足認其經此偵審程序及罪刑之宣告後，應知
    戒慎惕勵，信無再犯之虞，本院因認對被告蔡龍樹所宣告之
    刑，應以暫不執行為適當，爰依刑法第74條第1項第1款之規
    定併予宣告緩刑5年，以啟自新，並斟酌本件情形與案件性
    質，依同法第2項第4款規定，併諭知被告蔡龍樹應向公庫支
    付新臺幣8萬元。扣案之無線電1支，係被告陳忠來所有，供
    犯事實欄一犯行所用之物，業具被告陳忠來供承在卷，應依
    法宣告沒收之。
四、至共犯林榮泓部分，其涉案情節已如前述，應由檢察官另行
    偵辦，附此敘明。
據上論斷，應依刑事訴訟法第299條第1項前段，廢棄物清理法第
46條第3款，刑法第11條前段、第28條、第51條第5款、第74條第
1項第1款、第2項第4款、第38條第1項第2款，判決如主文。
本案經檢察官施教文到庭執行職務。
中    華    民    國   100    年    12    月    5     日
                  刑事第九庭    審判長法  官  蕭文學
                                      法  官  鮑慧忠
                                      法  官  紀佳良
以上正本證明與原本無異。
如不服本判決應於收受判決後10日內向本院提出上訴書狀，並應
敘述具體理由；其未敘述上訴理由者，應於上訴期間屆滿後20日
內向本院補提理由書（均須按他造當事人之人數附繕本）「切勿
逕送上級法院」。
中    華    民    國   100    年    12    月    5     日
                                      書記官  林佑儒
附錄所犯法條：
廢棄物清理法第46條
有下列情形之一者，處 1 年以上 5 年以下有期徒刑，得併科新
臺幣 3 百萬元以下罰金：
一、任意棄置有害事業廢棄物。
二、事業負責人或相關人員未依本法規定之方式貯存、清除、處
理或再利用廢棄物，致污染環境。
三、未經主管機關許可，提供土地回填、堆置廢棄物。
四、未依第 41 條第 1 項規定領有廢棄物清除、處理許可文件，
從事廢棄物貯存、清除、處理，或未依廢棄物清除、處理許可文
件內容貯存、清除、處理廢棄物。
五、執行機關之人員委託未取得許可文件之業者，清除、處理一
般廢棄物者；或明知受託人非法清除、處理而仍委託。
六、公民營廢棄物處理機構負責人或相關人員、或執行機關之人
員未處理廢棄物，開具虛偽證明。